臺灣士林地方法院民事判決　　　　　　　93年度小上字第39號
上　訴　人　甲○○
訴訟代理人　丙○○
被 上訴人 　乙○○(即林慶餘)
上列當事人間損害賠償事件，上訴人對於中華民國93年5 月26日
本院士林簡易庭92年度士小字第1261號第一審判決提起上訴，本
院於94年4 月14日言詞辯論終結，判決如下：
    主  文
原判決關於駁回上訴人後開第二項之訴部分，及該部分假執行之
聲請，暨訴訟費用之裁判均廢棄。
被上訴人應給付上訴人新台幣貳萬柒仟伍佰零貳元，及自民國九
十二年十月十七日起至清償日止，按年息百分之五計算之利息。
其餘上訴駁回。
第一、二審訴訟費用新台幣伍仟伍佰元由被上訴人負擔新台幣貳
仟貳佰元，餘新台幣參仟參佰元由上訴人負擔。
    事實及理由
一、上訴人起訴主張：被上訴人於民國92年7 月30日下午2 時許
    ，駕駛車牌5C-9827 號自小客車，沿台北市○○路○ 段12巷
    由北往南行駛至路口時，因支線道車未讓幹線道車先行，與
    上訴人所駕駛沿同路12巷51弄由東往西行駛之車牌241-LA號
    營小客車相撞，致上訴人之車輛毀損。上訴人車輛送修8 天
    ，支出修理費新台幣（下同）60,450元（含工資26,600元、
    零件33,850元），損失營業收入10,888元。為此本於民法第
    184 條、第213 條規定，求為判決命被上訴人給付72,338元
    ，及自起訴狀繕本送達翌日起至清償日止，按年息5%計算之
    利息等語。被上訴人則以：被上訴人行駛至路口白線處確有
    停車查看，再緩緩起步駛向路口，惟台北市政府工務局劃設
    之白線位置不當，左方視線被民房擋住。本件事故純因上訴
    人超速行駛所致。上訴人於肇事後亦稱各自修理自己車輛，
    惟於收受交通肇事初步分析研判表後卻改口要求賠償。又上
    訴人修車費用高達60,000元，顯有浮列灌水等語，資為抗辯
    。
二、本件原審對於上訴人之請求，判決上訴人全部敗訴，上訴人
　　全部聲明不服，求為廢棄原判決，及命被上訴人給付72,338
　　元，及自起訴狀繕本送達翌日起按年息5%計算之利息。被上
　　訴人則求為判決駁回上訴。
三、上訴人主張被上訴人於92年7 月30日下午2 時許，駕駛車牌
    5C-9827 號自小客車，沿台北市○○路○ 段12巷由北往南行
    駛至路口時，與上訴人所駕駛沿同路12巷51弄由東往西行駛
　　之車牌241-LA號營小客車相撞之事實，為被上訴人所不爭執
  　，惟被上訴人否認有過失，並以上揭情詞置辯。經查，被上
    訴人於警方談話紀錄略以：「肇事前，我駕駛自小客5C-982
    7 沿八德路3 段12巷北向南行駛至肇事處，當我車到路口時
    ，我餘光見有一沿八德路3 段12巷51弄東向西行駛之營小客
    24 1-LA 行駛過來，當我正想要作反應措施時，對方右前車
    頭已撞及我左前車角而肇事。」、「當我見對方行駛過來時
　　，大約距離我車拾公尺，當我正要做閃避的動作時，對方前
  　車頭已撞上我車左前角。」、「（肇事當時行車速率）貳拾
    公里／小時。」等語（見原審卷第31頁）。參照警方道路交
    通事故現場圖（見原審卷第28頁）及現場照片（見原審卷第
    33頁至35頁)， 被上訴人北向南行駛之路口處設置有讓路標
    誌，為支線道，依道路交通安全規則第102 條第1 項第2 款
　　規定支線道車應暫停讓幹線道車先行，惟觀諸被上訴人所駕
  　自小客車肇事後停止之位置，該車左前車角已接近八德路3
    段12巷51弄道路中心處，茍被上訴人有依規定暫停讓上訴人
    駕駛之營小客車先行，被上訴人應有足夠時間閃避來車，不
    至反應不及。又縱認被上訴人確有於白線前停車，惟其於停
    車時視線既為民房所阻礙，無法看清左方來車，自應注意於
    通過停止線繼續駛向路口時持續觀察左方來車動態，讓左方
    來車先行通過路口，始可謂已讓幹線道車先行。惟被上訴人
    應注意並能注意，而未注意持續觀察左方來車動態，讓左方
    來車先行，致於發現左方來車時閃避不及，其有過失甚明。
    被上訴人支線道車未讓幹線道車先行應係肇事主因。復參照
    現場圖，自小客車肇事後車頭方向已向右偏離約45度，顯示
    上訴人駕駛之營小客車車速亦相當快，肇事後仍具有相當大
    之衝擊力，上訴人行經肇事路口未減速慢行應為肇事次因。
    而本件送請台北市車輛行車事故委員會鑑定結果，亦同此認
    定，有台北市車輛行車事故委員會鑑定意見書在卷可稽（見
    本院卷第31頁）。
四、被上訴人謂：上訴人於事故發生後曾允諾各自修理自己車輛
    云云，已為上訴人所否認，被上訴人未能舉證以實其說，自
    不可採。
五、按「因故意或過失不法侵害他人權利者，負損害賠償責任。
    」、「負損害賠償責任者，除法律另有規定或契約另有訂定
    外，應回復他方損害發生前之原狀。因回復原狀而應給付金
    錢者，自損害發生時起，加給利息。第一項情形，債權人得
    請求支付回復原狀所必要之費用，以代回復原狀。」、「損
    害賠償，除法律另有規定或契約另有訂定外，應以填補債權
    人所受損害及所失利益為限。依通常情形，或依已定之計劃
    、設備或其他特別情事，可得預期之利益，視為所失利益。
    」、「基於同一原因事實受有損害並受有利益者，其請求之
　　賠償金額，應扣除所受之利益。」民法第184 條第1 項前段
    、第213 條、第216 條、第216 條之1 分別規定甚明。被上
    訴人過失毀損上訴人之車牌241-LA號營小客車，對上訴人因
    此所受之損害，自應負賠償責任。茲就上訴人請求被上訴人
    賠償之項目及金額，有無理由，分別審核如下：
  　(一)汽車修理費60,450元部分：
      上訴人固得請求被上訴人支付回復原狀所必要之費用，以
      代回復原狀（民法第213 條第3 項參照）。惟修復費用應
      以必要者為限，如修理材料以新品換舊品，應予折舊。上
      訴人所有車牌241-LA號營小客車因本件事故致「前保險桿
      內凹，引擎蓋上凸，右前葉子板內凹，右前輪圈刮擦痕」
      ，有台北市政府警察局交通分隊交通事故補充資料（見原
      審卷第29頁）及現場照片2 幀（見原審卷第39頁）在卷可
      按。又上訴人將該車送春來汽車有限公司修理，支出修理
      費60,450元（含工資26,600元、零件33,850元）之事實，
      有春來汽車有限公司所出具載明估修項目、數量、單價之
      估價單（見原審卷第11頁至13頁），及工作照片15幀（見
      原審卷第15頁至19頁），以及載明工資、材料金額之統一
      發票（見原審卷第69頁）在卷可憑。被上訴人雖抗辯：修
      車費用有浮列灌水云云。惟未具體指明估價單何處浮列灌
      水，且本件若鑑定估價單所載金額是否合理，所需時間、
      費用與上訴人所請求之金額顯不相當，自無調查之必要（
      民事訴訟法第436 條之14參照）。本件應可認定上訴人之
      車牌241-LA號小客車之修復費用為60,450元（含工資26,6
      00元、零件33,850元）無訛。又依行政院於86年12月30日
      修正發布之「固定資產年數表」及「固定資產折舊率表」
      之規定，運輸業用客車之耐用年數為4 年，依定率遞減法
      每年折舊1,000 分之438 。又「營利事業所得稅結算申請
      報查核基準」第95條第8 項規定「固定資產提列折舊採用
      定率遞減法者，以1 年為計算單位，其使用期間未滿1年
      者，按實際使用之月數相當於全年之比例計算之，不滿1
      月者，以月計」。車牌241-LA號小客車係於90年8 月出廠
      ，有行車執照在卷可考（見原審卷第22頁），其使用至事
      故發生日92年7 月30日，已使用1 年11月又30日，應以2
      年計。則該車第1 年折舊額為14,826元（33,850×0.438=
      14,826【元以下四捨五入】），第2 年折舊額為8,333 元
      （（33,850－14,826）×0.438 ＝8,333 【元以下四捨五
      入】），其2 年折舊累計額為23,159元（14,826＋8,333
      ＝23,159），扣除折舊後，上訴人得請求被上訴人賠償之
      修理費用為37,291元（26,600＋（33,850－23,159）＝37
      ,291）。上訴人逾此部分之請求，洵屬無據，應駁回之。
    (二)營業損失10,888元部分：
      民法第216 條之所失利益，係指凡依外部客觀情事觀之，
      足認其已有取得利益之可能，因責任原因事實之發生，致
      不能取得者，不以確實可取得之利益為限。車牌241-LA號
      營小客車若未遭毀損送修，上訴人本得利用該車營業獲取
      收入。惟因被上訴人之過失行為，致上訴人無法利用該車
      營業，上訴人自得請求被上訴人賠償其營業損失（民法第
      216 條參照）。車牌241-LA號小客車送修計8 日之事實，
      有春來汽車有限公司出具之修車證明書在卷可稽（見原審
      卷第20頁）。又自90年1 月1 日起，台北市2,000CC 以下
      動力計程小客車營業查定額，每車每月為38,630元，每月
      以實營26天計算，則每車每日平均營業收入為1,486 元等
      情，有台北市計程車客運商業同業公會函影本在卷可稽（
      見原審卷第10頁）。上訴人主張車牌241-LA號小客車送修
      8 日，其因此減少營業收入11,888元（8 ×1,486 ＝11,8
      88），應屬合理。惟台北市計程車每日平均耗油金額為41
      7.7 元乙節，有台北市計程車客運商業同業公會函在卷可
      考（見原審卷第62頁）。上訴人因未營業而免支出油料費
      ，上訴人請求之賠償金額11,888元，自應扣除所支出之油
      料費3,342 元（417.71×8 ＝3,342 【元以下四捨五入】
      ，民法第216 條之1 參照），僅得請求8,546 元（11,888
      －3,342 ＝8,546）。 上訴人逾此範圍之請求，不應准許
      。
    (三)綜上所述，上訴人因本件交通事故所受之損害，合計為45
      ,837 元 （37,291＋8,546 ＝45,837）。惟按損害之發生
      或擴大，被害人與有過失者，法院得減輕賠償金額，民法
      第217 條第1 項定有明文。而被上訴人駕駛車牌5C-9827
      號小客車，支線道車未讓幹線道車先行，為肇事主因；上
      訴人駕駛車牌241-LA號營小客車行經無號誌號口未減速慢
      行，為肇事次因，有如上述。本院審酌兩造疏失之程度，
      認被上訴人應負10分之6 之責任。據此計算，被上訴人應
      賠償上訴人27,502元（45,837×0.6 ＝27,502【元以下四
      捨五入】）。
五、從而，上訴人本於民法第184 條第1 項前段、第213 條、第
    216 條規定，請求被上訴人給付27,502元，及自起訴狀繕本
    止，按年息5%計算之利息，為有理由，應予准許，逾此部分
    所為請求，洵屬無據，應予駁回。原審就上開應准許部分，
    為上訴人敗訴之判決，並駁回其假執行之聲請，尚有未洽，
    上訴意旨求予廢棄改判，為有理由，應由本院予以廢棄改判
    如主文第2 項所示。上訴人請求不應准許部分，原判決為上
    訴人敗訴之判決，並駁回其假執行之聲請，經核於法並無不
    合，上訴意旨求予廢棄改判，為無理由，應駁回其上訴。
六、本件判決基礎已臻明確，兩造其餘攻擊防禦方法及訴訟資料
    ，業經本院審酌，核與判決之結果不生影響，爰不一一論述
    ，併予敘明。
七、本件為小額訴訟事件，並依職權確定訴訟費用額共計5,500
    元（第一審裁判費1,000 元，第二審裁判費1,500 元、鑑定
    費用3,000 元），由被上訴人負擔10分之4 即2,200元 ，餘
    3,300元由上訴人負擔。
八、據上論結，本件上訴為一部有理由，一部無理由，依民事訴
    訟法第436 條之32、第449 條第1 項、第450 條、第436 條
    之19第1 項，第79條，判決如主文。
中　　華　　民　　國　　94　　年　　4　　月　　28 　　日
                  民事第一庭  審判長法  官  黃小瑩
                                    法  官  洪舜帆
                                    法  官  楊智勝
以上正本證明與原本無異。
本判決不得上訴。
中　　華　　民　　國　　94　　年　　5 　　月　  2   　日
                                    書記官  黃王雅寬
